【裁判字號】    90,台上,7438
【裁判日期】    901206
【裁判案由】    偽證
【裁判全文】
最高法院刑事判決                                九十年度台上字第七四三八號
    上  訴  人  葉天雄
    被      告  甲  ○
右上訴人因自訴被告偽證案件，不服台灣高等法院台中分院中華民國九十年九月二十
五日第二審判決（九十年度上訴字第一六五八號，自訴案號：台灣彰化地方法院九十
年度自字第一二五號），提起上訴，本院判決如左：
    主  文
上訴駁回。
    理  由
按刑事訴訟法第三百七十七條規定，上訴於第三審法院，非以判決違背法令為理由，
不得為之。是提起第三審上訴，應以原判決違背法令為理由，係屬法定要件。如果上
訴理由狀並未依據卷內訴訟資料，具體指摘原判決不適用何種法則或如何適用不當，
或所指摘原判決違法情事，顯與法律規定得為第三審上訴理由之違法情形，不相適合
時，均應認其上訴為違背法律上之程式，予以駁回。本件依上訴人葉天雄自訴狀所載
自訴意旨，係自訴被告甲○犯有偽證罪嫌。惟按刑事訴訟法第三百十九條第一項前段
所定得提起自訴之人，係限於因犯罪而直接被害之人，必其人之法益由於犯罪行為直
接所加害，若須待乎他人另一行為而其人始受損害者，即非因犯罪直接所受之損害，
不得提起自訴；於他人為刑事被告案件內為證人、鑑定人、通譯之人，在審判或偵查
時，依法具結而為虛偽陳述，固足使採證錯誤，判斷失平，致司法喪失威信，然此種
虛偽陳述，他人是否因此被害，尚繫於執行審判或偵查職務之公務員採信其陳述與否
而定，並非因偽證行為直接或同時受有損害，即與刑事訴訟法第三百十九條第一項前
段所稱被害人並不相當，其無提起自訴之權，自不待言。（本院二十六年渝上字第八
九三號判例參照）。另誹謗罪部分，上訴人已陳明未提起自訴，此有自訴狀及第一審
訊問筆錄可證（見一審卷第三、六、七頁），原判決撤銷第一審判決，改判另為自訴
不受理判決，經核於法並無違誤。上訴意旨仍執陳詞，謂甲○一行為犯有公然侮辱、
誹謗及偽證等數罪名，上訴人為直接被害人，自可提起自訴云云，惟原判決從程序上
駁回其上訴，究有如何違背法令情形，上訴意旨並未依據卷內資料具體表明，顯與法
定上訴第三審之形式要件不符，其上訴違背法律上之程式，應予駁回。本件係從程序
上駁回上訴，上訴人於上訴程序請求附帶民事損害賠償，無從審酌，附為明。
據上論結，應依刑事訴訟法第三百九十五條前段，判決如主文。
中      華      民      國     九十     年     十二     月      六      日
                              最高法院刑事第六庭
                                  審判長法官  謝  家  鶴
                                        法官  洪  文  章
                                        法官  花  滿  堂
                                        法官  陳  世  淙
                                        法官  洪  佳  濱
      右正本證明與原本無異
                                              書  記  官
中      華      民      國     九十     年     十二     月    二十五    日


司法院資訊處製作；財團法人民間司法改革基金會備份。
